臺灣臺中地方法院民事裁定
111年度亡字第60號
聲  請  人  楊永泰    住○○市○○區○○路00巷00號8樓  相  對 
 人  楊愛治    最後設籍址：改制前臺中縣○○鎮○○


上列聲請人聲請宣告失蹤人楊愛治死亡事件，本院裁定如下：
    主    文
一、宣告楊愛治【女、民前12年7月12日生、無身分證統一編號
    ，失蹤前最後設籍：改制前臺中縣○○鎮○○路0段000號】於民
    國四十五年十月一日晚上十二時死亡。
二、程序費用由楊愛治遺產負擔。
    理    由
一、聲請意旨略以：緣聲請人祖父之姐姐即本件失蹤人楊愛治（
    民前12年7月12日生）自民國12年5月9日入「臺中州大甲郡
    五棲街大庄字火燒橋284番地」卓文戶內為妾，而後戶籍記
    事「他往廈門」，再無其他記事及戶籍異動紀錄，且光復後
    亦無設籍，處於生死不明之狀態。本件失蹤人楊愛治自失蹤
    日迄今，已逾民國72年修正前民法第8條規定之10年法定期
    間。又聲請人前聲請鈞院准以110年度亡字第94號公示催告
    在案。現申報期間屆滿，未據失蹤人陳報其生存，或知失蹤
    人生死者，陳報其所知，爰依法聲請宣告失蹤人死亡等語。
二、按失蹤人失蹤滿10年後，法院得因利害關係人之聲請，為死
    亡之宣告，民國71年1月4日修正前之民法總則第8條第1項定
    有明文。次按修正之民法總則第8條之規定，於民法總則施
    行後修正前（民國18年10月10日施行，臺灣地區於民國34年
    10月25日光復後始適用民法之規定，民國71年1月4日修正公
    布）失蹤者亦適用之。但於民法總則修正前，其情形已合於
    修正前民法總則第8條之規定者，不在此限，民法總則施行
    法第3條第3項亦定有明文。　　
三、經查，聲請人主張之前開事實，有聲請人提出之中華民國身
    分證影本、繼承系統表、戶籍謄本、入出國日期證明書等附
    卷可稽。綜合上開事證，堪認聲請人上開主張為真實。
四、本件失蹤人楊愛治，於民國35年10月1日失蹤後，距民法總
    則第8條修正時（民國71年間）已35年，是以本件依其情形
    於修正前已合於修正前民法總則第8條之規定，揆諸前揭說
    明，自應適用修正前民法總則第8條之規定。而依上揭修正
    前民法第8條第1項規定，即計至民國45年10月1日止，失蹤
    屆滿10年，聲請人聲請對失蹤人為死亡之宣告，在經公示催
    告程序申報期間屆滿，仍未據失蹤人陳報生存或知其生死者
    陳報其所知之情形下，自有理由，應予准許。依民法第9 條
    第2項規定，並應以失蹤屆滿10年之日終止之時即45年10月1
    日晚上12時，作為確定其死亡之時，爰宣告如主文第一項所
    示。　　
五、依家事事件法第154條第3項，裁定如主文。
中　　華　　民　　國　　111 　年　　6 　　月　　14　　日
                  家事法庭    法  官  陳玟珍
上正本係照原本作成。
如對本裁定抗告，須於裁定送達後10日內向本院提出抗告狀（須
附繕本），並繳納抗告費新臺幣1,000元。
中　　華　　民　　國　　111 　年　　6 　　月　　14　　日
                              書記官  陳淑華